【裁判字號】    92,訴,124
【裁判日期】    920415
【裁判案由】    清償借款等
【裁判全文】
臺灣臺北地方法院民事判決  九十二年度訴字第一二四號
    原      告  台新國際商業銀行股份有限公司
    法定代理人  己○○
    訴訟代理人  甲○
    被      告  乙○○
                丙○○
                戊○
                丁○○
右當事人間清償借款等事件，本院判決如左：
    主    文
被告應連帶給付原告新台幣壹佰肆拾玖萬捌仟肆佰伍拾伍元，及自民國八十八年五月
二十五日起至清償日止，按年息百分之五點０七五計算之利息，並自民國八十八年六
月二十五日起至民國八十八年十二月二十四日止，按上開利率百分之十，自民國八十
八年十二月二十五日起至清償日止，按上開利率百分之二十計付之違約金。
訴訟費用由被告連帶負擔。
    事    實
甲、原告方面：
一、聲明：如主文第一項所示。
二、陳述：
（一）原告於九十年十一月間與大安商業銀行合併，以台新國際商業銀行股份有限公
      司為存續公司，大安商業銀行於合併前即民國八十六年四月二十五日，由借款
      人施文彬邀同被告乙○○為連帶保證人，並提供其所有之不動產為抵押，向該
      銀行借款新台幣（下同）一百六十萬元，目前本金尚欠一百四十九萬八千四百
      五十五元，於八十八年五月二十五日起即未繳款，是項大安商業銀行對施文彬
      之借款債權由原告受讓。
（二）施文彬於八十八年六月五日死亡，其繼承人為姐即被告戊○及妹即被告丙○○
      、丁○○，三人均未為限定或拋棄繼承之表示，依民法第一千一百四十八條規
      定，應於繼承開始時起承受被繼承人財產上之一切權利義務。為此依消費借貸
      及連帶保證法律關係，請求判決被告返還前開金額及利息、違約金。
三、證據：提出財政部九十年十二月三十一日財政部台財融（二）字第九０００一五
    一三五號函影本、借據影本一份、本院錦家九十一年七月三十一日北院錦家九十
    一家繼字一五七號通知影本一份、施文彬生前還款明細表一份及繼承系統表一份
    為證。
乙、被告方面：
一、聲明：駁回原告之訴。
二、陳述：
（一）被告戊○、丁○○：不知道施文彬生前有這筆債務，也不知道這筆借款債務由
      其二人繼承，將來如果原告拍賣其生前向銀行借款購得之房屋，不足部分應由
      被告乙○○、丙○○夫妻二人負責，如果有多餘，我們放棄主張權利。
（二）被告乙○○、丙○○：確由被告乙○○為施文彬作連帶保證人，也願承受本件
      債務，但無法清理施文彬遺留之房屋，所以無法代為還款，如原告拍賣房屋有
      不足額時，願承擔該等債務。
    理      由
一、本件被告僅被告戊○、丁○○之住所在本院轄區，惟原告係基於連帶債務法律關
    係起訴，本件係共同訴訟，依民事訴訟法第二十條前段共同訴訟被告數人各該住
    所地法院俱有管轄權規定，本院對本件訴訟具有管轄權。
二、本件借款人施文彬生前於八十六年四月二十五日向大安商業銀行股份有限公司借
    款，雙方成立消費借貸契，嗣大安商業銀行於九十年十一月由原告吸收合併，有
    原告提出之財政部核准合併函文可證，是大安商業銀行對施文彬之借款債權依公
    司法第七十五條規定，由原告承受之。
三、本件原告起訴主張：借款人施文彬於八十六年四月二十五日邀同被告乙○○為連
    帶保證人並提供不動產抵押向原告吸收合併前之大安商業銀行借款一百六十萬元
    ，約定分期攤還，惟施文彬僅繳款至八十八年五月二十五日，尚欠本金一百四十
    九萬八千四百五十五元，施文彬於八十八年六月五日死亡，由其姐戊○與妹丙○○、丁○○繼承，依民法第一千一百四十八條規定，其三人承擔此項債務，原告
    承受系爭借款債權，爰本於消費借貸及連帶保證法律關係，請求被告給付一百四
    十九萬八千四百五十五元及利息與違約金之判決。被告戊○、丁○○則以：不知
    施文彬生前有系爭債務存在，亦不知彼等為繼承人，不應承擔本項債務等語，資
    為抗辯。
四、原告主張之事實，已據其提出與所述相符之借據影本一份、施文彬之繼承系統表
    、本院錦家九十一年七月三十一日北院錦家九十一家繼字一五七號函說明未接受
    施文彬之繼承人拋棄或限定繼承聲明之通知影本、施文彬生前還款明細表一份等
    件為證，被告乙○○、丙○○夫婦對乙○○擔任系爭借款連帶保證人與原告主張
    之未償金額等事實並不爭執，應認原告之主張為可採信。被告戊○、丁○○雖辯
    稱不知施文彬之借款債務應由其等承擔等情，但彼等均知悉施文彬死亡之事實，
    對原告提出之繼承系統表說明其二人為繼承人之事實並不爭執，依民法第一千一
    百四十八條規定，施文彬於八十八年六月二十五日死亡當時即由彼等與被告丙○○當然繼承，除為聲明限定或拋棄繼承外，自應依民法第一千一百五十三條第一
    項規定，對施文彬之債務負連帶責任，其二人未聲明限定或拋棄繼承，自應就本
    件債務負連帶清償責任，所辯尚不足採。從而，原告依被告戊○三人繼承施文彬
    消費借貸務及連帶保證法律關係，請求被告四人連帶給付一百四十九萬八千四百
    五十五元及自八十五年五月二十五日起至清償日止，按年息百分之五點０七五計
    算之利息，自八十八年六月二十五日至八十八年十二月二十四日止，按上開利率
    百分之十，自八十八年十二月二十五日起至清償日止，按上開利率百分之二十計
    付之違約金，為有理由，應予准許。
五、結論：本件原告之訴為有理由，依民事訴訟法第第八十五條第二項，判決如主文
    。
中      華      民      國    九十二    年      四      月      十五    日
                                            民事第三庭法  官  李維心
右為正本係照原本作成
如對本判決上訴，須於判決送達後廿日內向本院提出上訴狀
中      華      民      國    九十二    年      四      月      十五    日
~B法院書記官  林梅珍


司法院資訊處製作；財團法人民間司法改革基金會備份。
